【裁判字號】    96,訴,1126
【裁判日期】    970214
【裁判案由】    毒品危害防制條例
【裁判全文】
臺灣板橋地方法院刑事判決              96年度訴字第1126號
公  訴  人  臺灣板橋地方法院檢察署檢察官
被      告  丁○○
                    （
指定辯護人  本院公設辯護人  丙○○
被      告  甲○○
                    （現在臺灣臺北監獄臺北分監執行中）
選任辯護人  法律扶助辯護人  張明俠律師
被      告  乙○○
                    （現在臺灣臺北監獄臺北分監執行中）
選任辯護人  顧定軒律師
上列被告等因違反毒品危害防制條例案件，經檢察官提起公訴（
96年度偵字第4791號），本院判決如下：
    主  文
丁○○犯轉讓第一級毒品罪共二罪，各處有期徒刑壹年陸月，均
減為有期徒刑玖月，應執行有期徒刑壹年伍月；被訴販賣第一級
毒品部分均無罪。
甲○○被訴販賣第二級毒品部分均無罪。
乙○○犯轉讓禁藥罪共三罪，均累犯，各處有期徒刑拾月，均減
為有期徒刑伍月，應執行有期徒刑壹年貳月；被訴販賣第二級毒
品及轉讓第一級毒品部分均無罪。
    事  實
一、丁○○明知海洛因係毒品危害防制條例第2 條第2 項所規定
    之第一級毒品，依法不得轉讓與他人，竟仍基於轉讓第一級
    毒品之犯意，於民國96年2 月上旬間，在臺北縣中和市○○
    路305 巷5 弄23之1 號戊○○住處內，先後無償將所持有數
    量不明之海洛因轉讓與戊○○施用共2 次。
二、乙○○前因違反毒品危害防制條例案件，經本院以93年度簡
    字第390 號判決判處有期徒刑5 月確定；另同因違反毒品危
    害防制條例案件，分別經本院以93年度訴字第915 號、93年
    度易字第528 號判決判處有期徒刑1 年4 月、10月確定，嗣
    經本院以93年度聲字第1723號裁定定應執行有期徒刑2 年確
    定，經入監接續執行前開有期徒刑5 月、2 年之刑期，於95
    年3 月3 日縮短刑期假釋出監並付保護管束，甫於95年9 月
    13日期滿假釋未經撤銷視為執行完畢。詎其仍不知悔改，明
    知所持有者為中央衛生主管機關明令公告列為禁藥、毒品危
    害防制條例第2 條第2 項規定列為第二級毒品之安非他命，
    依法不得轉讓與他人，竟仍基於轉讓禁藥之犯意，於95年12
    月中旬某日至96年2 月12日之期間內，在戊○○前址住處內
    ，先後無償將數量不明之安非他命轉讓與戊○○施用共3 次
    。嗣於96年2 月13日經警持本院搜索票前往丁○○、乙○○
    及戊○○等人住處實施搜索，始查悉上情。
三、案經臺北市政府警察局移請臺灣板橋地方法院檢察署檢察官
    偵查後提起公訴。
    理  由
壹、有罪部分
一、本案以下認定事實所引用之證據，檢察官、被告丁○○、乙○○與渠等之辯護人均未就證據能力表示異議，而各該證據
    依刑事訴訟法規定亦無不具證據能力之情事，故本院認均得
    作為認定被告二人有罪之依據，合先敘明。
二、上揭犯罪事實，業據被告丁○○、乙○○於本院審理時均坦
    承不諱，核與證人戊○○於本院審理時所為之證述相合，足
    以佐證被告二人之自白與事實相符，堪以採信。本案事證明
    確，被告丁○○、乙○○此部分犯行洵堪認定。
三、按安非他命業經行政院衛生署於69年12月8 日公告列入藥物
    藥商管理法第16條第1 款（即現行藥事法第22條第1 項第1
    款）之禁藥管理；嗣於79年10月9 日雖再以衛署藥字第9041
    42號公告，列入麻醉藥品管理條例（現行管制藥品管理條例
    ）第2 條第4 款所定之「化學合成類麻醉藥品」管理，並明
    定於管制藥品管理條例第3 條所指「管制藥品」（即藥事法
    第11條之管制藥品）及毒品危害防制條例第2 條第2 項第2
    款之第二級毒品，但上開列入禁藥之管理並未解除，則轉讓
    安非他命即同時受藥事法及毒品危害防制條例之規範。又按
    藥事法第83條第1 項法定刑為7 年以下有期徒刑，得併科新
    臺幣500 萬元以下罰金，較毒品危害防制條例第8 條第2 項
    之法定刑為重，並為毒品危害防制條例之後法，且毒品範圍
    包括影響精神物質與其製品，而藥事管理，非僅止於藥品之
    管理，再毒品未必係經公告之禁藥，禁藥亦未必為毒品，是
    毒品危害防制條例與藥事法二者，尚無必然之特別法與普通
    法關係，故除有轉讓之第二級毒品達毒品危害防制條例第8
    條第6 項之一定數量，經依法加重後之法定刑較藥事法第83
    條第1 項之法定刑為重之情形外，因藥事法第83條第1 項為
    後法，且為重法，應優先適用藥事法處罰（最高法院95年度
    台上字第6699號、96年度台上字第3582號判決意旨參照），
    查本案卷內並無積極證據足資證明被告乙○○各次轉讓安非
    他命之重量為何，依罪疑唯輕原則，自不得依毒品危害防制
    條例第8 條第6 項規定加重其刑。至轉讓第一級毒品海洛因
    部分，因毒品危害防制條例第8 條第1 項規定之法定刑較藥
    事法前開規定為重，故應逕予適用毒品危害防制條例第8 條
    第1 項規定論處。是核被告丁○○所為，均係犯毒品危害防
    制條例第8 條第1 項之轉讓第一級毒品罪；被告乙○○所為
    ，均係犯藥事法第83條第1 項之轉讓禁藥罪。被告丁○○、
    乙○○各自因轉讓海洛因、安非他命而持有海洛因、安非他
    命之低度行為，皆應為渠等轉讓之高度行為所吸收，均不另
    論罪，而卷內既同無積極證據可證被告丁○○各次轉讓海洛
    因之重量為何，依罪疑唯輕原則，亦不得依毒品危害防制條
    例第8 條第6 項規定加重其刑。公訴意旨雖僅請求論以被告
    乙○○違犯毒品危害防制條例第8 條第2 項之轉讓第二級毒
    品罪嫌，惟起訴社會基本事實既屬同一，且經本院於審理期
    日當庭告知其所涉犯藥事法規定之前開轉讓禁藥罪名後，自
    得變更起訴法條，附此敘明。查被告乙○○前因違反毒品危
    害防制條例案件，經本院以93年度簡字第390 號判決判處有
    期徒刑5 月確定；另同因違反毒品危害防制條例案件，分別
    經本院以93年度訴字第915 號、93年度易字第528 號判決判
    處有期徒刑1 年4 月、10月確定，嗣經本院以93年度聲字第
    1723號裁定定應執行有期徒刑2 年確定，經入監接續執行前
    開有期徒刑5 月、2 年之刑期，於95年3 月3 日縮短刑期假
    釋出監並付保護管束，甫於95年9 月13日期滿假釋未經撤銷
    視為執行完畢，有其臺灣高等法院被告前案紀錄表1 份在卷
    可參，被告乙○○於有期徒刑執行完畢5 年內故意再犯本案
    有期徒刑以上之罪，依刑法第47條第1 項規定均構成累犯，
    皆應加重其刑。再被告丁○○先後轉讓海洛因與證人戊○○
    施用共二次；被告乙○○先後轉讓安非他命與證人戊○○施
    用共三次，就證人戊○○所施用之時間、次數已可明確區辨
    ，自應分別依被告二人轉讓第一級毒品或轉讓禁藥之次數，
    各予以分論併罰。爰審酌被告丁○○、乙○○之犯罪動機、
    手段、所生危害程度，及渠等於犯後均尚知坦認犯行等一切
    情狀，各量處如主文所示之宣告刑，且因本案之犯罪時間均
    在96年4 月24日以前，亦符合中華民國96年罪犯減刑條例規
    定之減刑要件，皆應減其刑期二分之一，並定渠等應執行之
    刑，以資懲儆。至被告丁○○雖於96年2 月13日在臺北縣中
    和市○○街38巷23之2 號住處為警扣得海洛因28包（合計淨
    重3.94公克，有法務部調查局96年3 月24日調科壹字第0962
    3026130 號鑑定書在卷可參）、分裝杓管2 支、電子磅秤1
    台、分裝袋70個及手機1 支（含行動電話門號0000000000號
    之SIM 卡1 張）；被告乙○○於同日在臺北縣中和市○○路
    130 號3 樓B 室居住處為警扣得甲基安非他命1 包（驗餘淨
    重0.82公克）、食鹽1 包（驗餘淨重17.82 公克，有內政部
    警政署刑事警察局96年3 月12日刑鑑字第0960027214號鑑定
    書附卷可憑）、殘渣袋3 只、分裝杓管3 支、分裝袋42個及
    手機1 支（含行動電話門號0000000000號之SIM 卡1 張）等
    物，然查，本案並非被告丁○○、乙○○甫轉讓海洛因或安
    非他命與證人戊○○施用後，旋即為警在證人戊○○住處所
    當場查獲者，而被告丁○○、乙○○復自承渠等本身分別確
    有施用海洛因、安非他命，是顯難排除扣案海洛因、安非他
    命等物係供被告二人自行施用之情，另依檢察官提出之通訊
    監察譯文所載，亦難認定被告二人曾使用扣案手機門號與證
    人戊○○聯絡後，接續遂行前開各次轉讓海洛因或安非他命
    之事宜，故依卷內證據資料，均難以證明前開扣案物與本案
    被告丁○○、乙○○各自所為轉讓第一級毒品、轉讓禁藥之
    犯行具有直接關聯性，皆不併予宣告沒收或銷燬，併予敘明
    。
貳、無罪部分
一、公訴意旨另以：
（一）被告丁○○基於販賣第一級毒品之犯意，自96年1 月中旬
      某日起至同年2 月上旬某日止，在臺北縣板橋市○○○路
      某處，向不詳姓名年籍綽號「阿迪」之人，以每1.3 公克
      新臺幣（下同）10,000元之代價，販入第一級毒品海洛因
      後，在其住處摻入葡萄糖稀釋，分裝成小包後，自96年1
      月中旬某日起，陸續在臺北縣中和市○○路之「小北百貨
      」，以1,000 元1 小包之代價，販賣第一級毒品海洛因予
      被告乙○○施用；另於96年2 月上旬某日，陸續在證人戊○○前開住處樓下，以1,000 元1 小包之代價，販賣第一
      級毒品海洛因3 次予證人戊○○施用。
（二）被告甲○○明知安非他命係毒品危害防制條例所列之第二
      級毒品，不得販賣，竟基於販賣第二級毒品之犯意，自95
      年12月中旬某日起至96年1 月中旬某日止，在臺北縣中和
      市○○路「中華戲骨網咖」店，向不詳姓名年籍綽號「老
      不死」之人，以每淨重2 公克5,000 元、每淨重4.5 公克
      10,000元之代價，販入第二級毒品安非他命後，陸續在臺
      北縣中和市○○路之「小北百貨」，以每袋含0.8 公克2,
      000 元之代價，販賣第二級毒品安非他命10次予被告乙○○施用。
（三）被告乙○○基於轉讓第一級毒品及販賣第二級毒品之犯意
      ，於向被告丁○○、甲○○販入第一級毒品海洛因、第二
      級毒品安非他命後，自95年12月中旬某日起至96年2 月12
      日止，陸續在證人戊○○前開住處，無償轉讓第一級毒品
      海洛因7 、8 次予戊○○施用；另自96年1 月中旬某日起
      至同年2 月7 、8 日止，陸續在臺北縣中和市○○路「僑
      福保齡球館」內，以1,000 元1 小包之代價，分別販賣第
      二級毒品安非他命各5 次、6 次予不詳姓名年籍綽號「小
      良」、「小P 」之人施用。
（四）因認被告丁○○尚涉有毒品危害防制條例第4 條第1 項之
      販賣第一級毒品罪嫌；被告甲○○涉有毒品危害防制條例
      第4 條第2 項之販賣第二級毒品罪嫌（至被告甲○○被訴
      持有第一級毒品部分，前經本院判決免訴確定在案）；被
      告乙○○尚涉有毒品危害防制條例第4 條第2 項之販賣第
      二級毒品罪嫌及同條例第8 條第1 項轉讓第一級毒品罪嫌
      。
二、按犯罪事實應依證據認定之，無證據不得認定犯罪事實，刑
    事訴訟法第154 條第2 項定有明文。所謂認定犯罪事實之證
    據，係指足以認定被告確有犯罪行為之積極證據而言，苟未
    能發現相當證據，或證據不足為不利於被告事實之認定時，
    即應為有利於被告之認定，更不必有何有利之證據，亦不能
    以推測或擬制之方法，以為裁判基礎（最高法院29年上字第
    3105號、40年台上字第86號判例參照）。另按認定犯罪事實
    ，所憑之證據，雖不以直接證據為限，間接證據亦包括在內
    ，然無論直接或間接證據，其為訴訟上之證明，須於通常一
    般之人均不致於有所懷疑，而得確信其為真實之程度者，始
    得據之為有罪之認定，倘其證明尚未達到此一程度，而有合
    理性懷疑之存在時，即無從為有罪之認定（最高法院76年台
    上字第4986號判例參照）。再按刑事訴訟法第156 條第2 項
    規定：「被告或共犯之自白，不得作為有罪判決之唯一證據
    ，仍應調查其他必要之證據，以察其是否與事實相符」；其
    立法目的乃欲以補強證據擔保自白之真實性；亦即以補強證
    據之存在，藉之限制自白在證據上之價值。而所謂補強證據
    ，則指除該自白本身外，其他足資以證明自白之犯罪事實確
    具有相當程度真實性之證據而言，雖其所補強者，非以事實
    之全部為必要，但亦須因補強證據與自白之相互利用，而足
    使犯罪事實獲得確信者，始足當之（最高法院74年台覆字第
    10號判例意旨參照）。從而，被告雖經自白，苟查無補強證
    據足資擔保其真實性，該自白根本失其證據之證明力，不得
    採為判斷事實之根據。又被告自白出於任意性，與其自白需
    補強證據擔保其真實性，二者非屬一事，僅證明被告之自白
    係出於任意性，非即足以證明該自白事實之真實性。蓋若僅
    證明被告之自白非出於強暴、脅迫、利誘、詐欺、或其他不
    正之方法所取得，仍屬於自白之範疇；而補強證據則重其自
    白之真實性，必足以證明自白之犯罪確非虛構，擔保其與事
    實相符，方能符合發現實質真實之立法意旨，二者之證明力
    截然有別，不容混淆，故僅足以證明被告自白之任意性，而
    查無其他補強證據足以證明其自白真實性時，該自白仍不得
    遽採為有罪判決之基礎。
三、被告丁○○部分
（一）公訴意旨認被告丁○○涉有前開販賣第一級毒品之犯嫌，
      無非係以被告丁○○於警詢時之自白、證人戊○○於檢察
      官訊問時之證述、證人即共同被告乙○○於警詢時之證述
      、證人己○○於警詢時之證述及通訊監察譯文等為其論據
      。訊據被告丁○○堅決否認有何販賣第一級毒品與乙○○
      、戊○○之情，辯稱：伊於警詢時所言不實在，係因在家
      裡的時候有被警察打，所以想乾脆配合警察，到地檢署的
      時候再講，伊只有帶乙○○去找綽號「阿弟」者購買海洛
      因，不過伊不知道乙○○是如何跟「阿弟」談的等語。
（二）茲就被告丁○○與辯護人所爭執有關證據能力之部分，分
      述如下：
    (1)證人即警員謝昆材於本院審理時，業已證稱：於詢問前、
      中、後都沒有不當恐嚇、威脅或毆打被告等語明確（見本
      院卷(二)第143 頁），核與證人即警員吳誌昇於本院審理時
      所證相符，而本院於96年7 月6 日當庭勘驗被告丁○○96
      年2 月14日警詢錄音帶內容，亦可知警員對被告丁○○為
      訊問時係一問一答，全程錄音無聽到中斷或停止聲音，期
      間可聽見鍵盤打字聲、背景人聲、電話聲等聲音，警員態
      度尚溫和，被告丁○○回答自然，並無聽見警員有對被告
      丁○○為威脅等不當情形存在，有本院前開勘驗筆錄在卷
      可憑，另依亞東紀念醫院96年2 月14日病歷及臺灣臺北看
      守所被告內外傷記錄表所載，被告丁○○於當日亦無明顯
      內外傷之情狀，足見被告丁○○空言辯稱警詢時之自白係
      遭警員以不正方法取供，不具證據能力云云，尚無可採，
      本院認被告丁○○於警詢時之自白仍具有任意性。
    (2)證人乙○○、己○○於警詢時之證述，均屬被告以外之人
      於審判外之言詞陳述，依刑事訴訟法第159 條第1 項規定
      ，原則上不得作為證據，而證人乙○○、己○○就被告丁○○有無販賣第一級毒品與乙○○等節，雖與渠等於本院
      審理時所述均不符，惟查證人乙○○於96年2 月14日檢察
      官內勤初訊時即已變異其詞，另證人己○○於檢察官訊問
      時，即表示：作筆錄時警察打我等語，而檢警並未提出證
      人己○○於警詢時之錄音內容供參，又被告丁○○及證人
      乙○○於同日起即經羈押禁見，當無與各證人間有相互接
      觸、串證之機會，遍查卷內尚無任何證據足認證人乙○○
      、己○○於警詢時之證詞具有刑事訴訟法第159 條之2 所
      定較可信之特別情況，亦查無刑事訴訟法第159 條之3 所
      列得例外作為證據之情形，是渠等於警詢時之證述，均無
      證據能力。
    (3)證人戊○○於檢察官訊問時之證述，雖同屬被告以外之人
      於審判外之言詞陳述，然檢察官於96年3 月20日開庭時，
      已將庭訊過程錄製成光碟附卷，而經本院審理時勘驗該光
      碟內容（見本院卷(二)第231 頁），雖證人謝昆材當時同在
      偵查庭內，惟皆係由證人戊○○自由回答檢察官訊問之內
      容，並簽立結文附卷，並無違法取供之情形，難認存有顯
      有不可信之情況，且後於本院審理時，被告丁○○及辯護
      人復已在庭行使詰問證人戊○○之權利，是本院認戊○○
      於檢察官訊問時之證述仍具有證據能力。
（三）依本院勘驗被告丁○○96年2 月14日警詢錄音帶內容所示
      ，雖被告丁○○於詢問時，確有承認販賣海洛因（即俗稱
      「女生」、「軟的」）與乙○○之情，惟警員除於詢問過
      程曾提示乙○○、己○○先前所作供詞內容供被告丁○○
      參考外（見本院卷(二)第7 、9 頁），當警員詢問其各次出
      售海洛因之地點、重量時，亦未能明確回答，而係被動配
      合警員陳述，另就其向上游「阿弟」購買海洛因之次數、
      價格重量等情，同係經警員一再反覆追問後始作成筆錄，
      再若被告丁○○確有坦認販賣第一級毒品犯行之悔意，何
      以其於數小時後移送檢察署接受檢察官訊問時，旋即否認
      販賣海洛因？是其先前任意自白之動機顯不無疑問，故其
      警詢自白是否與事實相符，自應有其餘確實之補強證據佐
      證始得認定。
（四）查證人乙○○於檢察官初訊時起，即改證稱：海洛因是丁○○帶我去南雅夜市附近麥當勞找「阿弟」買，大約5 次
      ，從96年1 月中旬開始，最後一次是96年2 月10日左右，
      我每次都是跟「阿弟」買1,000 元等語明確，而證人己○○於檢察官訊問及本院審理時，則均證稱：我不知道乙○○吸食海洛因的來源等語，是依前開證人之證詞，尚無從
      據以補強認定被告丁○○有販賣第一級毒品與乙○○之行
      為，亦無其他積極證據可認被告丁○○與「阿弟」之販毒
      者就販賣海洛因有犯意聯絡與行為分擔之事實，就此部分
      自不能遽論以販賣第一級毒品罪責，至多僅能懷疑被告丁○○涉有幫助乙○○施用第一級毒品之犯嫌，惟此既與起
      訴書所載被告丁○○販賣第一級毒品之社會基本事實不同
      ，本院自無從變更起訴法條予以審理，附此敘明。
（五）查證人戊○○於96年3 月20日檢察官訊問時，雖證稱：我
      之前曾用錢跟丁○○拿過海洛因3 次，第一次向丁○○買
      海洛因的時間是被搜索前一週，我向丁○○買過3 次海洛
      因，我打電話給丁○○，她叫人家拿到我家樓下，我每次
      跟她買1,000 元1 小包云云，惟其於本院審理時，即改證
      稱：丁○○沒有賣給我海洛因，在檢察官問的時候是因為
      警察站在我旁邊，先前警察拿警詢錄音帶給我聽，偵查中
      講的有的是實在，有的不實在等語在卷（見本院卷(二)第22
      0 頁），就此證人謝昆材於本院審理時，則證稱：因為檢
      察官問我可否請戊○○到地檢署，我就跟她連繫，經過她
      同意，我就開車帶她到板橋地檢署，且檢察官叫我維持偵
      查庭的秩序，所以我開庭時在場，帶戊○○到地檢署過程
      中只有跟她聊天，應該是沒有拿警詢錄音帶給她聽等語。
      然依卷內96年3 月14日檢察官辦案進行單所載（見臺灣板
      橋地方法院檢察署96年度偵字第4791號卷，下稱偵卷，第
      204 頁），檢察官原已定96年3 月27日下午傳訊證人戊○○、己○○二人，而戊○○已於96年3 月19日下午由外婆
      收受傳票無誤（見偵卷第213 頁），參諸證人己○○亦係
      照前開原訂庭期準時訊問，且縱使證人戊○○未按時到庭
      ，檢察官仍得向本院聲請對被告等人為延長羈押，並無辦
      案期限緊迫之情事，是證人謝昆材何以須提前於96年3 月
      20日單獨帶同戊○○至地檢署接受訊問，且於開庭時猶在
      旁維持秩序，另證人戊○○就被告丁○○有無販售海洛因
      之情，亦一改其於警詢時之陳述，其間緣由實有逾越常情
      之嫌。再查證人戊○○於96年7 月19日起，即先後入臺灣
      臺北看守所附設勒戒處所、桃園女子監獄附設戒治所執行
      觀察、勒戒及強制戒治迄今，而被告丁○○於96年2 月14
      日起即羈押在臺灣臺北看守所迄今（於96年8 月14日始解
      除禁止接見通信之限制），二人當無相互接觸串證之機會
      ，若證人戊○○於本院審理時所言係欲迴護被告丁○○，
      則何以其仍堅證被告丁○○曾有轉讓海洛因供其施用之犯
      行？是本院認證人戊○○於審理時所證較為可採，難以逕
      依其於檢察官訊問時之證詞，即認定被告丁○○確有販賣
      海洛因與戊○○之事實。
（六）另偵查檢察官雖於96年7 月11日函送本院通訊監察譯文1
      份，並經公訴檢察官引用作為本案證據資料，惟迄至審理
      期日終結為止，公訴人皆未具體指明該譯文內容究竟係何
      部分與被告丁○○涉犯之各次販賣第一級毒品罪嫌有關，
      且就其中被告丁○○與乙○○、戊○○進行通聯，並由證
      人謝昆材自行註記「研判談論毒品交易情事」之部分，經
      核除均難以認定被告丁○○確有販賣海洛因（即軟的或女
      生）與乙○○、戊○○牟利外，乙○○於96年1 月13日15
      時58分撥打電話與被告丁○○時，即先稱：「你在哪個網
      咖？我去找你，我們再一起去找他」等語，核與證人乙○○於偵查中證稱：是丁○○帶我去找「阿弟」買海洛因等
      情無違；另戊○○於96年1 月31日21時26分許，撥打電話
      與被告丁○○時，亦僅稱：「我是想說你還有沒有軟的，
      請我一針」等語，同未提及需以金錢向被告丁○○購買海
      洛因，是該通訊監察譯文尚難作為補強被告丁○○警詢自
      白之積極證據。至被告丁○○雖於96年2 月13日在住處為
      警扣得海洛因28包、分裝杓管2 支、電子磅秤1 台、分裝
      袋70個等物，惟查被告丁○○自始至終均不否認其本身亦
      有施用海洛因之事實，而前開海洛因依法務部調查局鑑定
      書所載，合計淨重僅有3.94公克，數量並非甚鉅，從而前
      開扣案毒品、物品顯難排除係供被告丁○○自行施用海洛
      因所用者，故同無法佐證被告丁○○確有販賣第一級毒品
      之犯行。
（七）綜上所述，本案依檢察官所舉之積極證據，尚無法使本院
      達到得以確信被告丁○○之警詢自白係屬真實或有販賣海
      洛因與證人戊○○之程度，是依無罪推定原則，檢察官既
      無法充分舉證證明被告丁○○此部分構成犯罪，自應就被
      告丁○○被訴販賣第一級毒品部分均諭知無罪。
四、被告甲○○部分
（一）公訴意旨認被告甲○○涉有前開販賣第二級毒品之犯嫌，
      無非係以被告甲○○於警詢時之自白、證人即共同被告乙○○於警詢時之證述及通訊監察譯文等為其論據。訊據被
      告甲○○堅決否認有何販賣第二級毒品與乙○○之情，辯
      稱：伊於警詢時所言不實在，係因警察說如果不承認的話
      他要連伊女友庚○○、女友姊姊辛○○及女友姊姊的男朋
      友一起辦共同販賣，在這樣的情況下伊才會承認有販賣第
      二級毒品等語。
（二）茲就被告甲○○與辯護人所爭執有關證據能力之部分，分
      述如下：
    (1)證人即警員謝昆材、吳誌昇於本院審理時，均如前述已表
      明並無威脅被告等語綦詳，而本院於96年7 月3 日當庭勘
      驗被告甲○○96年2 月14日警詢錄音帶內容，亦可知警員
      對被告甲○○為訊問時係一問一答，並同時打字製作筆錄
      ，全程錄音連續並無中斷之情事，錄音品質良好，可聽見
      背景人聲及電話聲，問答中間有清楚鍵盤打字聲，被告甲○○意識清楚，回答時口語清晰自然，期間警員態度溫和
      ，並無威脅等不當情形存在，有本院前開勘驗筆錄在卷可
      憑，，足見被告甲○○空言辯稱警詢時之自白係遭警員以
      不正方法取供，不具證據能力云云，尚無可採，本院認被
      告甲○○於警詢時之自白仍具有任意性。
    (2)證人乙○○於警詢時之證述，係屬被告以外之人於審判外
      之言詞陳述，依刑事訴訟法第159 條第1 項規定，原則上
      不得作為證據，而證人乙○○就被告甲○○有無販賣第二
      級毒品之情，雖與其於本院審理時所述不符，惟查證人乙○○於96年2 月14日檢察官內勤初訊時即已變異其詞，且
      被告甲○○及證人乙○○於同日起即經羈押禁見無相互接
      觸、串證之機會，遍查卷內尚無任何證據足認乙○○於警
      詢時之證詞具有刑事訴訟法第159 條之2 所定較可信之特
      別情況，亦查無刑事訴訟法第159 條之3 所列得例外作為
      證據之情形，是證人乙○○於警詢時之證述，尚無證據能
      力。
（三）遍查全卷，就被告甲○○涉犯販賣第二級毒品罪嫌部分，
      除其本身於警詢時之自白外，僅有前開無證據能力之乙○○警詢證詞在卷可資佐證。另檢察官函送本院之通訊監察
      譯文1 份，迄至審理期日終結為止，公訴人亦未具體指明
      該譯文內容究竟係何部分與被告甲○○販賣第二級毒品與
      乙○○有關，查被告甲○○與乙○○曾進行通聯，並由證
      人謝昆材自行註記「研判談論毒品交易情事」之部分，其
      中有關提及安非他命（即俗稱「硬的」、「男生」）者，
      僅有於96年1 月29日16時25分許，被告甲○○稱：「那我
      問你，我問你哦！你出的東西，你的錢呢？」後，乙○○
      表示：「我東西都還沒出呀！硬的都還在」等語，是僅依
      前開對話內容，顯難逕予認定乙○○當時所持有之安非他
      命係被告甲○○所販賣交付者，故該通訊監察譯文尚難作
      為補強被告甲○○警詢自白之積極證據。
（四）綜上所述，本案依檢察官所舉之積極證據，尚無法使本院
      達到得以確信被告甲○○之警詢自白係屬真實之程度，是
      依無罪推定原則，檢察官既無法充分舉證證明被告甲○○
      此部分構成犯罪，自應就被告甲○○被訴販賣第二級毒品
      部分均諭知無罪。
五、被告乙○○部分
（一）公訴意旨認被告乙○○涉有前開販賣第二級毒品、轉讓第
      一級毒品之犯嫌，無非係以被告乙○○於警詢時之自白、
      證人戊○○於警詢及檢察官訊問時之證述及通訊監察譯文
      等為其論據。訊據被告乙○○堅決否認有何販賣第二級毒
      品及轉讓第一級毒品之情，辯稱：伊於警詢時所言不實在
      ，第一級毒品是伊和戊○○一起去找「阿弟」或其他人拿
      等語。
（二）茲就被告乙○○與辯護人所爭執有關證據能力之部分，分
      述如下：
    (1)證人即警員謝昆材、吳誌昇於本院審理時，皆如前述已證
      稱並無威脅被告等語綦詳，而本院於96年5 月18日當庭勘
      驗被告乙○○96年5 月18日警詢錄音帶內容，亦可知警員
      對被告乙○○為訊問時係一問一答，全程可聽見背景聲音
      及鍵盤打字聲，並無中斷之情事，被告乙○○意識清楚，
      回答口語尚清晰，期間警員雖有反覆質疑被告乙○○說詞
      並要求其據實說明之情，惟尚無對被告乙○○為威脅等不
      當情形存在，有本院前開勘驗筆錄在卷可憑，且被告乙○○於本院訊問時，亦不否認警詢內容係其自己講的等情（
      見本院卷(一)第43頁），足見被告乙○○空言辯稱警詢時之
      自白係遭警員以不正方法取供，不具證據能力云云，尚無
      可採，本院認被告乙○○於警詢時之自白仍具有任意性。
    (2)證人戊○○於警詢時之證述，係屬被告以外之人於審判外
      之言詞陳述，依刑事訴訟法第159 條第1 項規定，原則上
      不得作為證據，而證人戊○○就被告乙○○有無轉讓第一
      級毒品供其施用等節，雖與其於本院審理時所述不符，惟
      其已當庭表明：如果我講的是相反，警察就會把錄音關掉
      ，叫我想一想再回答等語（見本院卷(二)第226 頁），而檢
      警亦未提出證人戊○○於警詢時之錄音內容供參，經查被
      告乙○○於96年2 月14日起即經羈押在案，其應無與證人
      戊○○相互串證之虞慮，是卷內並無任何證據足認戊○○
      於警詢時之證詞具有刑事訴訟法第159 條之2 所定較可信
      之特別情況，亦查無刑事訴訟法第159 條之3 所列得例外
      作為證據之情形，故本院認證人戊○○於警詢時之證述尚
      無證據能力。
    (3)證人戊○○於檢察官訊問時之證述，雖同屬被告以外之人
      於審判外之言詞陳述，然如前述本院認於偵查中並無對證
      人戊○○違法取供之情形，而未存有顯有不可信之情況，
      且嗣於本院審理時，被告乙○○及辯護人復已在庭行使詰
      問證人戊○○之權利，是本院認戊○○於檢察官訊問時之
      證述仍具有證據能力。
（三）就被告乙○○涉犯販賣第二級毒品罪嫌部分，除其本身於
      警詢時之自白外，卷內僅有檢察官函送本院之通訊監察譯
      文1 份在卷可憑，然迄至審理期日終結為止，公訴人同未
      具體指明該譯文內容究竟係何部分與被告乙○○販賣第二
      級毒品與綽號「小良」、「小P 」者有關，且查譯文內被
      告乙○○亦無任何與前開綽號者進行通聯之情事，故該通
      訊監察譯文自難作為補強被告乙○○警詢自白之積極證據
      。至被告乙○○雖於96年2 月13日在住處為警扣得甲基安
      非他命1 包、殘渣袋3 只、分裝杓管3 支、分裝袋42個、
      電子磅秤1 台等物，惟查被告乙○○已坦承其有施用安非
      他命之事實，且經臺灣高等法院以96年度上訴字第2528號
      判決判處徒刑確定在案，而前開甲基安非他命依內政部警
      政署刑事警察局鑑定書所載，淨重僅有0.89公克，數量甚
      微，從而前開扣案毒品、物品自難排除係供被告乙○○自
      行施用第二級毒品所用者，同無法佐證被告乙○○有販賣
      第二級毒品之犯行。
（四）另就被告乙○○轉讓第一級毒品部分，除前開通訊監察譯
      文內已查無被告乙○○與證人戊○○曾聯絡有關無償轉讓
      海洛因之情事外，證人戊○○於本院審理時，已證稱：乙○○有拿安非他命給我用，沒有拿海洛因給我施用，在偵
      查庭的時候，是警察到我家帶我到偵查庭，檢察官問的時
      候，警察站在旁邊，我怕我回去的時候，警察會打我等語
      無訛，而如前述本院認證人戊○○於偵查時作證時，既似
      受有外在無形之壓力，則其所言是否與事實相符，尚不無
      疑問，自難僅憑證人戊○○於偵查中之證詞，遽以認定被
      告乙○○確有轉讓第一級毒品之犯行。
（五）綜上所述，本案依檢察官所舉之積極證據，均無法使本院
      達到得以確信被告乙○○之警詢自白係屬真實或其確有轉
      讓第一級毒品與證人戊○○施用之程度，是依無罪推定原
      則，檢察官既無法充分舉證證明被告乙○○此部分構成犯
      罪，自應就被告乙○○被訴販賣第二級毒品及轉讓第一級
      毒品部分均諭知無罪。
據上論斷，應依刑事訴訟法第299 條第1 項前段、第300 條、第
301 條第1 項，毒品危害防制條例第8 條第1 項，藥事法第83條
第1 項，刑法第11條前段、第47條第1 項、第51條第5 款，中華
民國96年罪犯減刑條例第2 條第1 項第3 款、第7 條、第10條第
1 項，判決如主文。
本案經檢察官顏世翠到庭執行職務。
中    華    民    國    97    年    2     月    14    日
                刑事第十五庭  審判長法  官  陳 鴻 清
                                    法  官  劉 安 榕
                                    法  官  張 兆 光
上列正本證明與原本無異。
如不服本判決，應於判決送達後10日內敘明上訴理由，向本院提
出上訴狀 (應附繕本)，上訴於臺灣高等法院。
                                    書記官  曹 秋 冬
中    華    民    國    97    年    2     月    15    日
附錄本案論罪科刑法條：
毒品危害防制條例第8 條第1 項
轉讓第一級毒品者，處1 年以上7 年以下有期徒刑，得併科新臺
幣1 百萬元以下罰金。
藥事法第83條第1 項：
明知為偽藥或禁藥，而販賣、供應、調劑、運送、寄藏、牙保、
轉讓或意圖販賣而陳列者，處7 年以下有期徒刑，得併科新臺幣
5 百萬元以下罰金。


司法院資訊處製作；財團法人民間司法改革基金會備份。
